臺灣臺南地方法院臺南簡易庭民事判決
109年度南簡字第1521號
原      告  中國信託商業銀行股份有限公司


法定代理人  利明献  


被      告  馬淑梅  
            馬興華  
上列當事人間撤銷遺產分割登記事件，本院判決如下：
      主  文
原告之訴駁回。
訴訟費用由原告負擔。
      理  由
一、原告起訴主張：被告馬淑梅積欠原告本金新臺幣（下同）43
    4,011 元及利息等債務未清償，原告經調閱其財產資料，始
    知附表所示之不動產（下稱系爭不動產），本為訴外人馬蘇
    昭美死亡所留遺產，而馬淑梅為其繼承人，且未向法院拋棄
    繼承，系爭不動產應由馬淑梅與其他繼承人共同繼承，而公
    同共有，惟其並未辦理繼承登記，反將系爭不動產以分割繼
    承原因移轉登記予被告馬興華。馬淑梅明知積欠原告上開債
    務，恐為原告追索，而與馬興華為遺產分割協議時，合意僅
    由馬興華取得系爭不動產，並辦理分割繼承登記為單獨所有
    ，此舉實難排除其等為脫免馬淑梅名下財產受執行，及意圖
    逃避債務，致原告之債權不能受償，有害於原告甚明。故原
    告爰依民法244 條第1 項及第4 項之規定，訴請撤銷馬淑梅
    及馬興華就附表不動產，於民國(下同)100年9月14日之遺產
    分割協議及100年10月3日之分割繼承登記，並請求馬興華應
    將附表之不動產，於100 年10月3日之分割繼承登記予以塗
    銷等語。
二、按原告之訴，依其所訴之事實，在法律上顯無理由者，法院
    得不經言詞辯論，逕以判決駁回之，民事訴訟法第249 條第
    2 項定有明文。又按債權人依民法第244 條行使其撤銷權，
    如僅請求撤銷債務人之行為，則應以行為當事人為被告，即
    其行為為單獨行為時，應以債務人為被告，其行為為雙方行
    為時，應以債務人及其相對人為被告，故其行為當事人有數
    人時，必須一同被訴，否則應認其當事人之適格有欠缺，最
    高法院28年上字第978 號民事判例、最高法院91年度台上字
    第1725號民事判決意旨揭示甚明。而當事人之適格為權利保
    護要件之一，如有當事人不適格之情事，即欠缺權利保護要
    件，法院即不得對之為實體之裁判。又關於當事人適格與否
    ，為法院應依職權調查之事項，無論訴訟進行至如何之程度
    ，應依職權隨時調查之；當事人提起民事訴訟，其當事人適
    格有欠缺者，毋庸命其補正（參司法院院字第2351號解釋及
    最高法院27年上字第2026號判例意旨）。
三、經查，馬蘇昭美於100 年9月14日死亡，而其所留遺產除附
    表之不動產外，尚有郵局存款等財產，且其繼承人除馬淑梅
    及馬興華外，尚有配偶馬思棟及其他子女共4人等情，業經
    本院依職權向地政機關調取馬蘇昭美之遺產分割繼承登記申
    請書、繼承系統表、遺產分割協議書、除戶謄本及全體繼承
    人戶籍謄本、財政部南區國稅局遺產稅免稅證明書等影本，
    可資認定。是依前揭說明，馬蘇昭美之全部遺產（含附表之
    不動產），既係由馬淑梅、馬興華及其他繼承人四人共同繼
    承，而為公同共有，則全體繼承人於遺產分割協議由馬興華
    單獨取得如附表之不動產，馬淑梅則放棄其權利之行為，縱
    有損害於原告之債權，惟該遺產分割協議既係由全體繼承人
    四人所合意作成，如欲撤銷該分割協議行為，亦須以該四人
    為共同被告，當事人始為適格。然原告僅以馬淑梅及馬興華
    為被告，而提起本件撤銷遺產分割訴訟，當事人顯然不適格
    ，自欠缺權利保護要件，應堪認定。又馬蘇昭美之遺產除附
    表之不動產外，既尚有其他財產，則原告僅對部分財產訴請
    撤銷遺產分割協議，亦難認合法。
四、從而，本件原告之主張縱為真實，但其僅以部分繼承人為被
    告提起本訴，當事人顯然不適格，因而欠缺權利保護要件。
　　又原告僅對部分財產訴請撤銷遺產分割協議，亦難認合法。
　　是依其所訴之內容，於法律上顯無理由，爰不經言詞辯論，
    逕以判決駁回之。
五、依民事訴訟法第249 條第2 項、第78條，判決如主文。
中　　華　　民　　國　　109 　年　　11　　月　　10　　日
          　　    臺南簡易庭  法　官　陳淑卿
以上正本係照原本作成。
如不服本判決，應於判決送達後20日內，向本院提出上訴狀並表
明上訴理由，如於本判決宣示後送達前提起上訴者，應於判決送
達後20日內補提上訴理由書（須附繕本）。
如委任律師提起上訴者，應一併繳納上訴審裁判費。
中　　華　　民　　國　　109 　年　　11　　月　　11　　日
                              書記官  謝璧卉